【裁判字號】    97,訴,978
【裁判日期】    971229
【裁判案由】    違反毒品危害防制條例
【裁判全文】
臺灣嘉義地方法院刑事判決               97年度訴字第978號
公  訴  人  臺灣嘉義地方法院檢察署檢察官
被      告  甲○
上列被告因違反毒品危害防制條例案件，經檢察官提起公訴（97
年度毒偵字第955 號），被告於準備程序中就被訴事實為有罪之
陳述，經本院合議庭裁定由受命法官改依簡式審判程序審理，判
決如下：
    主  文
甲○施用第二級毒品，處有期徒刑伍月。又施用第一級毒品，處
有期徒刑伍月，扣案海洛因壹包（驗餘淨重零點壹貳零伍公克）
沒收銷燬之，上開海洛因之外包裝袋壹個沒收。應執行有期徒刑
捌月，扣案海洛因壹包（驗餘淨重零點壹貳零伍公克）沒收銷燬
之，上開海洛因之外包裝袋壹個沒收。
    犯 罪 事 實
一、甲○前因施用毒品案件，經本院以90年度毒聲字第216 號裁
    定送觀察、勒戒後，因有繼續施用毒品傾向，由本院以90年
    度毒聲字第1015號裁定令入戒治處所施以強制戒治，再以91
    年度毒聲字第182 號裁定停止戒治，所餘戒治期間付保護管
    束，於民國91年10月8 日保護管束期滿，經臺灣嘉義地方法
    院檢察署檢察官以91年度戒毒偵字第195 號為不起訴處分。
    嗣又於96年9 月11日施用第二級毒品，經本院以97年度嘉簡
    字第92號判決判處有期徒刑5 月，如易科罰金，以新台幣1
    千元折算1 日確定（於本案不構成累犯）。詎猶不知悔改，
    基於施用第二級毒品之犯意，於97年6 月16日上午在其位於
    嘉義市○區○○街38巷67號4 樓2 之住處，以將甲基安非他
    命置於玻璃球燒烤吸其煙霧之方式，施用第二級毒品甲基安
    非他命1 次；嗣另基於施用第一級毒品之犯意，於97年6 月
    18日晚間11時許，在嘉義市○○路某電子遊戲場內，以將海
    洛因攙入香菸內點燃吸用之方式，施用第一級毒品海洛因1
    次。嗣為警於97年6 月19日14時45分許，在嘉義市○區○○
    里○○路○ 段600 號左側停車場處盤查，甲○在未有偵查犯
    罪職權之公務員發覺前，主動交出第一級毒品海洛因1 小包
    （毛重0.29公克），並供述前開施用海洛因犯行，另經警得
    其同意而於同日18時25分許採集其尿液送驗，結果呈甲基安
    非他命及嗎啡陽性反應，而悉上情。
二、案經嘉義市政府警察局第一分局報請臺灣嘉義地方法院檢察
    署檢察官偵查起訴。
    理  由
一、本件被告所涉犯者為毒品危害防制條例第10條第1 項、第2
    項，均非死刑、無期徒刑、最輕本刑為3 年以上有期徒刑之
    罪或高等法院管轄第一審案件。本院行準備程序時，被告就
    被訴事實為有罪之陳述，經告知簡式審判程序之旨，並聽取
    檢察官及被告之意見後，本院爰依刑事訴訟法第273 條之1
    第1 項裁定由受命法官獨任進行簡式審判程序。故本件簡式
    審判程序之證據調查，依刑事訴訟法第273 條之2 規定，不
    受同法第159 條第1 項、第161 條之2 、第161 條之3 、第
    163 條之1 及第164 條至第170 條規定之限制，合先敘明。
二、訊據被告對於上開犯罪事實坦承不諱（見警卷第3 頁、偵卷
    第6 、24頁，本院卷第23、30頁），另其於97年6 月19日遭
    查獲後，經警得其同意於同日18時25分採集其尿液送驗，結
    果呈海洛因代謝物嗎啡及甲基安非他命陽性反應，有嘉義市
    政府警察局第一分局竹圍所查獲毒品危害防制條例案件尿液
    送驗姓名對照表（編號為：1D970608）、正修科技大學超微
    量研究科技中心檢驗報告各1 紙在卷可佐（見警卷第14頁、
    偵卷第28頁），並有搜索扣押筆錄、扣押物品目錄表以及查
    獲現場與扣案物照片6 張附卷可參（見警卷第6 至11頁），
    另有上述海洛因1 包扣案可憑，足認被告具任意性之自白與
    事實相符，其犯行堪以認定。
三、按施用第一、二級毒品為犯罪行為，毒品危害防制條例第10
    條定有處罰明文；故施用第一、二級毒品者，依前揭規定本
    應科以刑罰，惟基於刑事政策，對合於一定條件之施用者，
    則依同條例第20條、第23條之規定，施以觀察、勒戒及強制
    戒治之保安處分；又毒品危害防制條例於92年7 月9 日修正
    公布，自93年1 月9 日施行，其中第20條、第23條將施用毒
    品之刑事處遇程序，區分為「初犯」及「5 年內再犯」、「
    五年後再犯」，依其立法理由之說明：「初犯」，經觀察、
    勒戒或強制戒治後，應為不起訴處分或不付審理之裁定；經
    觀察、勒戒或強制戒治執行完畢釋放後，「5 年內再犯」者
    ，因其再犯率甚高，原實施之觀察、勒戒及強制戒治既已無
    法收其實效，爰依法追訴或裁定交付審理；至於經觀察、勒
    戒或強制戒治執行完畢釋放後，「5 年後再犯」者，前所實
    施之觀察、勒戒或強制戒治已足以遮斷其施用毒品之毒癮，
    為期自新及協助其斷除毒癮，仍適用「初犯」規定，先經觀
    察、勒戒或強制戒治之程序；從而依修正後之規定，僅限於
    「初犯」及「5 年後再犯」兩種情形，始應先經觀察、勒戒
    或強制戒治程序；倘被告於5 年內已再犯，經依法追訴處罰
    ，縱其第3 次（或第3 次以上）再度施用毒品之時間，在初
    犯經觀察、勒戒或強制戒治執行完畢釋放5 年以後，已不合
    於「5 年後再犯」之規定，且因已於「5 年內再犯」，顯見
    其再犯率甚高，原實施觀察、勒戒或強制戒治，已無法收其
    實效，即應依該條例第10條處罰（最高法院97年度第5 次刑
    事庭會議決議二參照）。被告前因施用毒品案件，經本院裁
    定令入戒治處所施以強制戒治，嗣裁定停止戒治付保護管束
    ，於91年10月8 日保護管束期滿執行完畢，復於強制戒治執
    行完畢後5 年內之96年9 月11日再度施用第二級毒品，並經
    本院判處有期徒刑5 月確定，業如前述，並有上開不起訴處
    分書、前案判決書、臺灣高等法院被告前案紀錄表各1 份在
    卷可稽；揆諸前揭說明，其所為本件施用第一、二級毒品犯
    行，即應依毒品危害防制條例第10條之規定處罰。本件事證
    明確，應予依法論科。
四、論罪科刑：
(一)查甲基安非他命、海洛因分別為毒品危害防制條例所定之第
    二級、第一級毒品，是核被告所為，係犯毒品危害防制條例
    第10條第2 項之施用第二級毒品罪，以及同條第1 項之施用
    第一級毒品罪；其為施用而持有甲基安非他命、海洛因之低
    度行為，為施用之高度行為所吸收，均不另論罪。又被告係
    在未經有偵查犯罪職權之公務員發覺前，於97年6 月19日為
    警盤查時主動交出扣案海洛因1 包，並坦承上揭施用第一級
    毒品犯行，於被告主動坦承前，員警並不知其施用第一級毒
    品等情，有被告之警詢筆錄1 份（見警卷第2 至4 頁）以及
    本院97年12月16日辦理刑事案件電話紀錄查詢表（見本院卷
    第20頁）附卷可憑，堪認被告係對於未經發覺之施用第一級
    毒品犯罪自首而接受裁判，爰就其所犯施用第一級毒品罪部
    分，依刑法第62條前段之規定減輕其刑。至其所犯施用第二
    級毒品罪部分，則係在其尿液經檢驗呈甲基安非他命陽性反
    應後，被告始於偵查及本院審理中坦承犯行，尚與自首之要
    件不符。又被告所犯上開2 罪，犯意各別，行為互殊，應予
    分論併罰。
(二)爰依被告之供述（見本院卷第32頁）及卷附其前案紀錄表、
    診斷證明書等，審酌被告國中畢業之智識程度，有賭博、施
    用毒品等前案紀錄，因車禍受有腳趾骨開放性骨折等傷害，
    目前不良於行、無業、獨自生活，及其經觀察、勒戒及強制
    戒治，仍未戒除毒癮，惟施用毒品係屬戕害自身健康之行為
    ，及其犯後坦承犯行，態度尚稱良好等一切情狀，認公訴人
    求處被告應執行有期徒刑8 月，堪稱妥適，爰就其所犯2 罪
    分別量處如主文所示之刑，並定其應執行之刑。
(三)扣案疑似海洛因之物1 包，經鑑定確含第一級毒品海洛因成
    分，驗餘淨重為0.1205公克，有行政院衛生署草屯療養院97
    年6 月30日鑑定書在卷可憑（見偵卷第26頁），應依毒品危
    害防制條例第18條第1 項前段之規定沒收銷燬之。上開海洛
    因之外包裝袋各1 個，係被告所有，用以攜帶海洛因，防潮
    濕、逸漏，供施用第一級毒品所用之物，業據其供承在卷（
    見警卷第3 頁），爰依刑法第38條第1 項第2 款之規定併予
    宣告沒收。
據上論斷，應依刑事訴訟法第273 條之1 第1 項、第299 條第1
項前段，毒品危害防制條例第10條第1 項、第2 項、第18條第1
項前段，刑法第11條前段、第62條前段、第51條第5 款、第38條
第1 項第2 款，判決如主文。
本案經檢察官楊騏嘉到庭執行職務。
中    華    民    國    97    年    12    月    29    日
                  刑事第三庭  法  官  陳蒨儀
以上正本證明與原本無異。
如不服本判決，應於判決送達後10日內向本院提出上訴狀，上訴
書狀依法應敘述具體理由，如未敘述具體理由者，應於上訴期間
屆滿後20日內補提理由書於本院（均應附繕本）。
中    華    民    國    97    年    12    月    29    日
                              書記官  楊國色
附錄本判決論罪法條：
毒品危害防制條例第10條
施用第一級毒品者，處6 月以上5 年以下有期徒刑。
施用第二級毒品者，處3 年以下有期徒刑。


司法院資訊處製作；財團法人民間司法改革基金會備份。
